【裁判字號】    97,抗,64
【裁判日期】    970122
【裁判案由】    訴訟救助
【裁判全文】
臺灣高等法院民事裁定                    97年度抗字第64號
抗 告 人 甲○○
上列抗告人與相對人乙○○間請求返還借款事件聲請訴訟救助
，對於中華民國96年12月24日臺灣臺北地方法院96年度救字第
252 號裁定，提起抗告，本院裁定如下：
    主  文
抗告駁回。
抗告費用由抗告人負擔。
    理  由
一、按當事人無資力支出訴訟費用者，依民事訴訟法第107 條規
    定，法院固應依聲請准予救助，惟此項請求救助之事由，依
    同法第109 條第2 項、第284 條之規定，應提出能即時調查
    之證據以釋明之。而所謂無資力，係指窘於生活，且缺乏經
    濟信用者而言。又聲請訴訟救助人應提出能供即時調查之證
    據，釋明其無資力支出訴訟費用之事由，故法院審核聲請人
    有無資力支出訴訟費用，專就聲請人提出之證據為之；若聲
    請人並未提出證據，或依其提出之證據，未能信其無資力支
    出訴訟費用之主張為真實，即應駁回其聲請，殊無派員另為
    調查之必要（最高法院18年抗字第260 號、26年滬抗字第34
    號判例意旨參照）。
二、本件抗告人抗告意旨略以：原裁定雖依據稅務電子閘門財產
    所得調件明細表查悉抗告人於民國（下同）94年度、95年度
    仍有收入，惟抗告人自96年起已無工作，且無收入，而抗告
    人借予相對人新台幣（下同）600 餘萬元，乃係抗告人向他
    人所借，因相對人未返還借款，致抗告人仍積欠他人大筆債
    務，並非抗告人有資力借予相對人。又抗告人之女尋凱莉亦
    自96年起即已失業目前待業中，而抗告人之配偶尋嘉祥名下
    雖有嘉義縣新港鄉房屋一棟，面積26.45 平方公尺，惟價值
    僅9,750 元，而福特汽車一輛為1996年份，所餘殘值亦不高
    。茲相對人行蹤不明，如以支付命令之方式欲取得執行名義
    ，勢必應以公示送達為之，而不符合聲請支付命令之要件，
    故抗告人以提起民事訴訟方式為請求，並無不妥，原裁定率
    爾認定抗告人為有資力之人，顯有不當，爰請求廢棄原裁定
    ，並准予訴訟救助等語。
三、經查：抗告人與相對人間因請求返還借款事件，向臺灣臺北
    地方法院提起民事訴訟，抗告人因無工作，家庭經濟困難，
    無力繳納裁判費用，於96年11月19日向財團法人法律扶助基
    金會板橋分會聲請法律救助，經該會審核准予扶助。惟原審
    調閱抗告人稅務電子閘門財產所得調件明細表顯示，抗告人
    有薪資及股利所得於94、95年度分別為187,877 元、
    246,995 元，其女尋凱莉於94年度有薪資所得及其他所得共
    計335,620 元，95年度亦有薪資所得及利息所得共計
    378,188 元，抗告人配偶尋嘉祥名下更有一棟房屋及一輛汽
    車，雖抗告人稱其自己及女兒自96年度起即已失業，目前無
    工作等語，並提出財團法人法律扶助基金會板橋分會申請人
    資力審查詢問表上備註欄所示「當事人稱本人目前待業中」
    以及96年8 月至10月之投保單位為台北縣三重市公所之健保
    費收據為證，惟查，該等資料尚不足以證明抗告人及其女係
    確屬失業而無收入之情形，且抗告人亦未就何以有工作能力
    之正常人，歷年皆有工作收入，獨於96年度起即失業之原因
    加以釋明，況其女甚且有利息所得之收入。至於抗告人空言
    指稱其借予相對人之借款600 餘萬元為大部分係外借而來，
    以及抗告人亦未就其確已別無其他財產或確無經濟信用等情
    ，提出釋明其無資力支出本件訴訟費用，以使法院信其主張
    大致為真實。自難僅憑抗告人片面之詞，即認其已至窘於生
    活，且缺乏經濟上信用之無資力程度。是揆諸首揭規定，其
    聲請自無從准許，則原法院據以駁回抗告人之聲請，於法並
    無不合，抗告意旨指摘原裁定不當，求予廢棄，非有理由。
四、據上論結，本件抗告為無理由，爰裁定如主文。
中    華    民    國    97    年    1    月    22     日
                    民事第四庭
                        審判長法  官  張劍男
                              法  官  彭昭芬
                              法  官  丁蓓蓓
正本係照原本作成。
本裁定除以適用法規顯有錯誤為理由，並經本院許可外，不得再
抗告。如提起再抗告，應於收受後10日內委任律師為訴訟代理人
向本院提出再抗告狀。並繳納再抗告費新台幣１千元。
中    華    民    國    97    年    1     月    22    日
                              書記官  張淑芬


司法院資訊處製作；財團法人民間司法改革基金會備份。
